【裁判字號】    90,上易,1573
【裁判日期】    901005
【裁判案由】    違反能源管理法
【裁判全文】
臺灣高等法院高雄分院刑事判決                    九十年度上易字第一五七三號
    上  訴  人  臺灣高雄地方法院檢察署檢察官
    被      告  甲○○
右上訴人因被告違反能源管理法案件，不服臺灣高雄地方法院九十年度易字第二○一
六號，中華民國九十年七月二十六日第一審判決（起訴案號：臺灣高雄地方法院檢察
署九十年度偵字第七四○一號），提起上訴，及移送併辦（併辦案號：同署九十年度
偵字第一五三三一號），本院判決如左：
    主  文
原判決撤銷。
甲○○連續未經許可而經營中央主管機關指定之能源產品之銷售業務，處有期徒刑肆
月，如易科罰金，以佰元折算壹日。
柴油捌萬肆仟陸佰公升、方型及圓型儲油槽各壹只（埋設於地下）、抽油馬達貳台、
輸油管貳條，均沒收。
    事  實
一、甲○○明知未經中央主管機關行政院經濟部之許可，不得經營中央主管機關指定
    為能源產品之柴油銷售業務，竟自九十年三月下旬起，在高雄縣林園鄉○○路二
    一八巷二十七號後方空地埋設方型及圓型儲油槽各一只，並向姓名年籍住所不詳
    之成年男子，以每公升新台幣（下同）七元五角元之價格購入柴油儲存於上開油
    槽內，再以每公升八元之價格銷售予不特定人，未經中央主管機關許可，擅自經
    營經中央主管機關指定為能源產品之柴油銷售業務。嗣於同年四月十五日下午六
    時三十分許，在上址以每公升八元價格銷售五千公升柴油予賴慶龍，正在輸送油
    料至賴慶龍所駕駛之油罐車之際，為警當場查獲，並扣得柴油五萬三千二百公升
    、方型及圓型油槽各一個、抽油馬達二台及輸油管二條。詎甲○○仍不知謹慎，
    復基於同一柴油銷售業務之概括犯意，於九十年五月中旬起至同年六月十一日止
    ，向不特定之漁船以每公升七點五元價格收購漁船用柴油，私設油槽囤積後，並
    於同年六月十一日以每公升八元價格銷售予賴慶隆，而賴慶隆將所購柴油裝載於
    車牌號碼６Ｊ—１４１、５Ｔ—２２號聯結柴油車，於同（十一）日晚上十時許
    ，在高雄縣林園鄉○○村○○路與西汕路口為警查獲，並扣得柴油三萬一千四百
    公斤。
二、案經內政部警政署高雄港務警察所、行政院海岸巡防署高雄縣機動查緝隊移送臺
    灣高雄地方法院檢察署檢察官偵查起訴及移送本院併案審理。
    理  由
一、訊據被告甲○○就右揭犯罪事實，均坦承不諱，其於原審就第一次遭警查獲銷售
    柴油犯行部分雖辯稱：私設之加油站中只有方型油槽是伊的設置，圓型油槽不是
    伊的，查獲時剛與賴慶龍談妥價錢及數量，尚未開始加油即為警查獲云云。經查
    ，被告就右揭第一次銷售柴油犯行於警訊時已供承剛開始為賴慶龍加油時即為警
    察查獲等語，核與證人賴慶龍於警訊時陳稱：剛開始裝載不久，警方人員就到場
    等語相符，另查獲警員連中賓於原審亦證稱：伊等人員到達現場時，輸油馬達正
    在運轉，二條輸油管均已連接至賴慶龍之油罐車上，警卷所附之照片即係渠等一
    到現場立即拍攝的等語可佐（見原審九十年七月十二日審判筆錄），並有查獲當
    時之照片十張附於警訊卷足憑，被告右揭第一次為警查獲時正在輸送油料至賴慶
    龍所駕駛之油罐車一情，已堪認定，所辯尚未開始加油即被查獲一詞，顯係避重
    就輕之卸詞，要無可採。另被告辯稱查獲之圓型油槽內油料非其所有一節，查證
    人賴慶龍查獲當時係向被告購入油料，已據賴慶龍於警訊時陳明可按，賴慶龍並
    無同時另向他人購買，洵屬無疑，而查獲當時，現場所埋設之方型及圓型油槽，
    均各連接一條輸油管至賴慶龍之油罐車，均正在抽取油槽內之油料至油罐車，且
    二座油槽所設置之距離相隔未超過一公尺等情，亦經證人連中賓證述明確，並有
    現場照片附卷可佐，該圓型油槽倘非被告所設置，被告豈會將該油槽內之油料售
    予賴慶龍，顯見其此部分所辯，亦非真實，扣案之方型及圓型油槽均為被告所設
    置之儲油槽，亦堪肯認。再者該二座油槽內所儲存之油料共有五萬三千二百公升
    等情，復有查獲警員所計算之現場查獲物品登記及搜索扣押證明筆錄載明可稽，
    而該扣案油品，經抽樣送請經濟部取締違法經營油品會報執行小組高雄執行分組
    鑑定，該油樣經化驗結果符合能源管理法第一章第二條第一項所稱「石油及其產
    品」與經濟部經８８能字第八八四六二二一九號公告能源產認定基範之「柴油」
    規範相符，亦有該執行小組九十年七月四日高處（九十）高執字第九００七００
    七五號函附之檢驗報告在卷可按，此外，並有抽油馬達二台、輸油管二條等售油
    機具扣案可佐。另被告於九十年五月中旬起至同年六月十一日止，向不特定之漁
    船以每公升七點五元價格收購漁船用柴油，再以一公升八元之價格銷售賴慶龍圖
    利，經警於九十年六月十一日，在高雄縣林園鄉○○村○○路與西汕路口查獲賴
    慶龍駕駛車牌號碼６Ｊ—１４１、５Ｔ—２２號聯結柴油車，並扣得柴油三萬一
    千四百公斤之事實，業據被告於警訊、偵查中供承不諱，核與證人賴慶龍於警訊
    中供述情節大致相符，並有柴油三萬一千四百公升扣案足證，而扣案柴油經化驗
    結果符合能源管理法第一章第二條第一項所稱「石油及其產品」與經濟部經８８
    能字第八八四六二二一九號公告能源產認定基範之「柴油」規範相符，亦有該執
    行小組函附之檢驗報告在卷可按，顯見被告確有未經許可經營柴油銷售業務犯行
    ，其事證明確，洵堪認定。
二、核被告所為，係犯能源管理法第二十條之一前段之未經許可而經營中央主管機關
    指定之能源產品之銷售業務罪。被告先後二次犯行，時間接近，所犯罪名相同，
    顯係出於概括之犯意反覆為之，為連續犯，應依刑法第五十六條之規定論以一罪
    。併案之事實，雖未經檢察官提起公訴，然此部分與已起訴部分，有連續犯裁判
    上一罪之關係，已如前述，為起訴效力所及，本院自應一併審理。
三、原審予以被告論罪科刑，固非無見，惟查，上開被告繼續銷售柴油為警於九十年
    六月十一日查獲之併辦部份，與起訴部分有裁判上一罪關係，如前所述，自應一
    併審究，原審未及併予審理，尚有未合。檢察官上訴意旨，執此指摘原判決不當
    ，為有理由，應由本院將原判決予以撤銷改判。審酌被告經營儲油場加油業務，
    侵害能源之健全管制，又未有適當保存方法，極易因油料爆炸造成公共危險，扣
    案油料數量甚多，且先後遭警查獲二次，犯罪情節顯然不輕，惟念其前未有犯罪
    前科，此有臺灣高雄地方法院檢察署刑案資料查註記錄表在卷可按，素行尚佳等
    一切情狀，爰量處如主文第二項所示之刑，併諭知易科罰金之折算標準。扣案柴
    油八萬四千六百公升，係被告未經許可銷售之產品，應依能源管理法第二十條之
    一後段諭知沒收，另方型及圓型油槽各一個、抽油馬達二台及輸油管二條，為被
    告所有且供其犯罪所用之物，前已敘明，均應依刑法第三十八條第一項第二款之
    規定宣告沒收之。
據上論斷，應依刑事訴訟法第三百六十九條第一項前段、第三百六十四條、第二百九
十九條第一項前段，能源管理法第二十條之一，刑法第十一條前段、第五十六條、第
四十一條第一項、第三十八條第一項第二款，罰金罰緩提高標準條例第二條，判決如
主文。
本案經檢察官董明正到庭執行職務。
中      華      民      國    九十    年      十      月  五      日
                              臺灣高等法院高雄分院刑事第八庭
                                  審判長法官  郭雅美
                                        法官  張盛喜
                                        法官  莊飛宗
右正本證明與原本無異。
不得上訴。
                                      書記官  張明賢
中    華    民    國      九十      年       十       月      九        日
附錄：本判決論罪科刑法條全文
能源管理法第二十條之一：
未經許可而經營中央主管機關指定之能源產品之輸入、輸出、生產、銷售業務者，處
一年以下有期徒刑、拘役或科或併科新台幣拾萬元以下罰金，並得沒收其輸入、輸
出、生產、銷售之產品。
                                                                        Ｆ


司法院資訊處製作；財團法人民間司法改革基金會備份。
